# 关联方关系

提问人：cpab 时间：2018-07-01 22:52:23
区国资委出资成立了国有独资的城投公司A、A公司主要从事该区的土地整理及市政工程的代建。 即A公司的母公司及最终控制人均为区国资委。 相关的法条： 1 、 33 号准则，控制，是指投资方拥有对被投资方的权力,
通过参与被投资方的相关活动而享有可变回报，并且有能力运用对被投资方的权力影响其回报金额。本准则所称相关活动，是指对被投资方的回报产生重大影响的活动。被投资方的相关活动应当根据具体情况进行判断，通常包括商品或劳务的销售和购买、金融资产的管理、资产的购买和处置、研究与开发活动以及融资活动等。 2 、根据《企业国有资产法》 第六条：国务院和地方人民政府应当按照政企分开、社会公共管理职能与国有资产出资人职能分开、不干预企业依法自主经营的原则，依法履行出资人职责。 第十二条：履行出资人职责的机构代表本级人民政府对国家出资企业依法享有资产收益、参与重大决策和选择管理者等出资人权利。 第十三条：履行出资人职责的机构委派的股东代表参加国有资本控股公司、国有资本参股公司召开的股东会会议、股东大会会议，应当按照委派机构的指示提出提案、发表意见、行使表决权，并将其履行职责的情况和结果及时报告委派机构。 请教： 1 、由于区国资委是A公司股东，区国资委享有资产收益、参与重大决策和选择管理者的权利，即区国资委作为股东控制了A，区国资委由于是A的股东，因此A公司与区国资委控制的企业构成关联方，我的理解是对的吗？ 2 、如果A的出资人不是国资委，是国资委控制的独资国有企业，A仍为国有独资企业，则按关联方披露准则，仅仅同受国家控制而不存在控制、共同控制或重大影响关系的企业，不构成关联方关系。我的理解对吗？ 3 、对于第 2 ，我觉得A的出资人本职上也是国资委，国资委享有资产收益、参与重大决策和选择管理者的权利，为何会与由国资委直按出资的企业，在判断关联方关联有本质的不同呢？没想明白，谢谢！

回答人：chenyiwei
A公司与该区国资委所控制的其他企业之间，理论上不构成关联方。但如果与该区国资委控制的其他企业之间进行不具有商业实质的划转、重组等，需认定为同一控制下的合并等权益性/交易进行会计处理。

提问人：cpab 时间：2018-07-02 23:01:17
对于无偿划转，是否具有商业实质的判断的标准是什么，对商业实质的判断标准，在非货币性资产交换准则中有，但以非货币资产交换为前提。能否理解为无偿划转，由于无偿，交易不公允，故无偿划拨的长投，可认定为不具有商业实质，按同一控制下企业合并处理，对吗？谢谢！

回答人：chenyiwei
一般可以这样理解。

提问人：cpab 时间：2018-07-03 23:42:10
区国资委不论是否为A的出资人 ，A与区国资委控制的企业均不会因为同受区国资控制而构成关联方。 理由： 1 、根据根据《企业国有资产法》第六条：国务院和地方人民政府应当按照政企分开、社会公共管理职能与国有资产出资人职能分开、不干预企业依法自主经营的原则，依法履行出资人职责。即区国资委作为出资人履行的职责，主要是监督，保证国有资产保增增值的职责。不能理解为股东与被投资企业的关系。 2 、对于“仅仅同受国家控制而不存在控制、共同控制或重大影响关系的企业，不构成关联方关系”的理解为，是指的除了同受国资委外，再没有其他的控制、共同控制或重大影响的关系。 在判断A的关联方关系时，不把区国资委视视同出资人即可。 我的上述理解，是对的吗？谢谢！

回答人：chenyiwei
不能过于绝对。大部分情况下不构成关联方，但在该国资委主导下进行无偿划转时，需作为同一控制下合并处理。